臺灣高雄地方法院刑事判決　　　　　　　　　　　　　九十三年度訴字第一三六號
　　公　訴　人　臺灣高雄地方法院檢察署檢察官
　　被　　　告　乙○○
　　選任辯護人　康裕成律師
　　　　　　　　梁智豪律師
右列被告因毒品危害防制條例案件，經檢察官提起公訴（九十二年度偵字第一六六四
四號、第一五八九七號），本院判決如左：
    主  文
乙○○無罪。
    理  由
一、公訴意旨略以：被告乙○○意圖販賣毒品轉賣圖利，於民國九十二年二月份至三
    月份期間，連續在高雄市新興區六合夜市○○○○○路咖啡店，向不詳姓名年籍
    綽號「阿猴」之成年男子，販入大量第二級毒品ＭＤＭＡ錠劑、第三級毒品愷他
    命粉末與製造愷他命之原料麻醉劑液體（俗稱黑水），藏置於高雄縣鳳山市○○
    路二二八巷一號十一樓。被告乙○○於販入愷他命之原料麻醉劑液體後，再將該
    液體倒入鍋內煮成白色凱他命晶體，於自然風乾後再用研磨機器研磨為粉狀愷他
    命成品待售。嗣於九十二年七月二十四日下午三時許，為警方持本署檢察官所許
    可、臺灣高雄地方法院所核發之搜索票，在前揭藏毒地點搜索查獲，並扣得如證
    據清單編號二所示之毒品、編號四所示之分裝、磅秤、研磨等專供製造毒品之器
    具，因認被告乙○○涉犯毒品危害防制條例第四條第三項製造第三級毒品罪及同
    條例第四條第二項販賣第二級毒品罪嫌。
二、按犯罪事實應依證據認定之，無證據不得認定其犯罪事實，刑事訴訟法第一百五
    十四條第二項定有明文。又刑事訴訟法上所謂認定犯罪事實之證據，係指足以認
    定被告確有犯罪行為之積極證據而言，該項證據自須適合於被告犯罪事實之認定
    ，始得採為斷罪資料。又事實之認定，應憑證據，如未能發現相當證據，或證據
    不足以證明，自不能以推測或擬制之方法，以為裁判基礎，最高法院二十九年上
    字第三一０五號及四十年台上字第八六號判例意旨可資參照。經查：
 （一）製造第三級毒品愷他命部分：本件公訴人認被告涉犯毒品危害防制條例第四
       條第三項製造第三級毒品罪，係以被告於警訊之自白、扣案愷他命粉末二十
       六點九公克、愷他命液體原料麻醉劑一桶、空夾袋九十二個、空膠囊四十八
       個、電子磅秤一個、透明鍋一個、研磨機與研磨盆各一個、電磁爐一檯，為
       主要依據。訊據被告固坦承持有上開物品，惟堅決否認有何製造第三級毒品
       之犯行，辯稱：伊購買之愷他命係供己吸食之用，扣案之液體係其將愷他命
       粉末摻水後預備供自己施用等語，經查：
    １、程序部分：按被告之自白，非出於強暴、脅迫、利誘、詐欺、疲勞訊問、違
        法羈押或其他不正之方法，且與事實相符者，得為證據。違背第九十三條之
        一第二項、第一百條之三第一項之規定，所取得被告或犯罪嫌疑人之自白及
        其他不利之陳述，不得作為證據。檢察事務官、司法警察官或司法警察詢問
        受拘提、逮捕之被告或犯罪嫌疑人時，違反第九十五條第二款、第三款之規
        定者，準用前項規定。刑事訴訟法第一百五十六條第一項、第一百五十八條
        之二第一項前段、第二項分別定有明文。經查：被告業於本院調查時辯稱警
        訊筆錄係員警事先打字而要求逐字朗讀而製作，且當時因吃藥而有精神不濟
        的情形等語，惟經本院當庭勘驗警訊錄音帶，警訊筆錄之製作，係採一問一
        答，被告並無精神狀態不佳之情事，而被告所聘請之律師亦在場等情，此有
        本院勘驗筆錄在卷可查（見本院卷第八十一頁），被告上開所辯顯非可採；
        被告復於本院勘驗警訊錄音帶後，改口供稱係遭員警脅迫而為警訊筆錄之供
        述，然被告於準備程序並未釋明有遭員警脅迫而為自白，且於本院審理時亦
        未供述遭員警脅迫內容為何？並且不主張傳喚員警就製作警訊筆錄過程有無
        脅迫之情事作證，本院認為被告並未釋明其警訊筆錄之供述係出於員警脅迫
        或其他不正之方法而取得，且其警訊亦無任何違反權利告知或夜間詢問之情
        事，並且製作警訊筆錄時亦有被告所聘請之律師林樹根在場，員警並無機會
        對於被告有何脅迫行為，故本院認為被告警訊筆錄應具證據能力，合先敘明
        。
    ２、實體部分：按毒品危害防制條例第四條第三項所稱之製造第三級毒品行為，
        係指將原料予以混雜並經化學變化合成，或予以提煉、精煉而製出第三級毒
        品之成品者而言，若僅單純將第三級毒品之成品與其他物品摻混，自非該項
        所指之製造行為。經查，本院函詢法務部調查局愷他命製造流程，據其回覆
        ，愷他命之原料為氯化苯氰和溴化環戊烷經過一連串烷化、溴化、氯化及水
        解反應等化學反應，主要反應有加入鎂、氯化銨、溴及甲胺等試劑後再加熱
        重組即會形成愷他命等情，此有法務部調查局九十三年六月十一日調科壹字
        第０九三００二０八五八０號函一紙附卷可查，然本件並未查扣有上開愷他
        命原料，且被告於警訊中自白扣案之液體即為製造愷他命之原料麻醉劑並將
        之加熱即成為白色結晶愷他命，再將之風乾研磨即成愷他命成品等語，惟本
        件扣案液體一桶經公訴人送請高雄醫學大學附設中和紀念醫院檢驗結果，該
        液體之成分即屬第三級毒品愷他命（Ｋｅｔａｍｉｎｅ），並非公訴人所稱
        愷他命液體原料麻醉劑，此有高雄醫學大學附設中和紀念醫院九十二年九月
        二十二日編號九二０九─一四三號檢驗報告一紙在卷可查（參見九十二年度
        偵字第一五八九七號偵查卷第八頁），足認被告於警訊之自白顯與事實有違
        。此外，被告於搜索筆錄上即供述扣案之物品係供自己施用愷他命，並非製
        造等語，此有搜索筆錄附卷可憑（參見警卷第十一頁），另被告於偵查及本
        院審理時亦供述，扣案液體係愷他命粉末摻水供自己飲用等語，經本院函詢
        法務部調查局愷他命之施用方式，依該局函覆愷他命施用方式有口服、鼻吸
        、煙吸及注射等方法，可直接磨成粉末後摻水飲用等語，此有前開法務部調
        查局九十三年六月十一日調科壹字第０九三００二０八五八０號函一紙附卷
        可按。依上所述，可知愷他命毒品粉末狀或液態皆可施用，被告上開所辯尚
        非子虛。而依扣案之液體一桶，經檢驗結果含有Ｋｅｔａｍｉｎｅ成分，照
        前述文獻記載而知，應可直接以摻水口服或注射方式施用，亦可蒸發乾燥為
        粉末狀施用，被告所為僅係單純將第三級毒品愷他命粉末摻水或將摻水後之
        愷他命蒸發乾燥為粉末狀，僅係將原本即為第三級毒品愷他命與水摻混而已
        ，公訴人並未舉證被告有何進行烷化、溴化、氯化及水解等反應過程之證據
        資料，從而，既無任何製造愷他命之原料扣案，亦無進行製造愷他命之反應
        過程之跡象，是尚難逕以此認定被告有製造第三級毒品愷他命之犯行。
 （二）販賣第二級毒品部分：
    １、程序部分：本件公訴人原本於起訴法條欄認被告涉犯毒品危害防制條例第五
        條第二項意圖販賣而持有第二級毒品罪，經蒞庭公訴人認為被告應係涉犯毒
        品危害防制條例第四條第二項販賣第二級毒品罪，本院本於檢察一體原則，
        應以蒞庭檢察官到庭更正後之起訴法條為起訴之法條，合先敘明。
    ２、實體部分：本件公訴人認被告涉犯毒品危害防制條例第四條第二項之販賣第
        二級毒品ＭＤＭＡ罪嫌，係以扣案之毒品ＭＤＭＡ一百十五顆及膠囊等物為
        主要依據。訊據被告固坦承持有第二級毒品之事實，惟堅決否認有何販賣第
        二級毒品之犯行，辯稱：伊購買之ＭＤＭＡ係供己吸食之用，當日為警查獲
        時白色錠劑七十三顆並非第二級毒品ＭＤＭＡ等語。經查：扣案之紅色錠四
        十一顆、藍色錠劑一顆、白色錠劑七十三顆，經送高雄醫學大學附設中和紀
        念醫院檢驗結果，認均屬第二級毒品ＭＤＭＡ成分，此有高雄醫學大學附設
        中和紀念醫院九十二年九月二十二日編號九二０九─一四０號、一四一號、
        一四二號檢驗報告各一紙在卷可查，惟本院依職權將白色錠劑送請高雄市立
        凱旋醫院及法務部調查局檢驗結果均認該白色錠劑並未含有毒品成分，亦即
        並非第二級毒品ＭＤＭＡ（原扣案七十三顆，驗後僅餘六十八顆），上開檢
        驗單位所採之檢驗方式均採包括「氣相層析儀」及「質譜儀」篩檢方法之原
        理，然依「罪疑為輕，有利於被告」之原則，自應認為上開白色錠劑非屬於
      第二級毒品，故公訴人認為被告持有第二級毒品毒品ＭＤＭＡ一百十五顆數
        量已屬不符。此外，被告警偵訊及本院審理時均供述購買ＭＤＭＡ係供自己
        施用，均未有供述有何販賣之意圖。而被告確因施用第二級毒品案件，經依
        本院以九十二年度毒聲字第七五三號裁定送臺灣高雄看守所附設勒戒處所觀
        察、勒戒，此有台灣高雄地方法院檢察署九十二年度偵緝字第五０四號不起
        訴處分書在卷可查，是以，被告上開所辯，尚非顯不可採。而公訴人起訴事
        實並未具體指稱被告販賣毒品之時地、對象、數量若干、所得金額為何，依
        被告確有施用第二級毒品ＭＤＭＡ之習性，所扣案之第二級毒品ＭＤＭＡ數
        量尚非甚鉅，是本院尚難以於被告住處扣得上開數量之ＭＤＭＡ即認得確信
        其有何被訴販賣第二級毒品之犯行。
三、本院復查無其他足資以證明被告有公訴人所指之犯行，基於無罪推定原則，自應
    為被告無罪之諭知。
據上論斷，應依刑事訴訟法第三百零一條第一項，判決如主文。
本案經檢察官甲○○到庭執行職務。
中      華      民      國     九十三    年     八     月     二十四    日
  臺灣高雄地方法院刑事庭
                                      審判長法官  邱明弘
                                            法官  胡宜如
                                            法官  廖建瑜
右正本證明與原本無異。
如不服本判決，應於判決送達後十日內，向本院提出上訴狀。
                                          書記官  王翌翔
中      華      民      國     九十三    年     八     月     二十四    日
